臺灣高雄地方法院刑事判決　　　　　　　96年度訴字第4097號
公　訴　人　台灣高雄地方法院檢察署檢察官
被　　　告　乙○○
上列被告因毒品危害防制條例案件，經檢察官提起公訴（96年度
毒偵字第7408號、96年度毒偵字第7694號），本院依簡式審判程
序判決如下：
    主  文
乙○○施用第一級毒品，累犯，處有期徒刑捌月，扣案含海洛因
之包裝袋壹個，沒收銷燬；又施用第一級毒品，累犯，處有期徒
刑捌月，扣案含海洛因之殘渣袋壹個，沒收銷燬，應執行有期徒
刑壹年貳月，扣案含海洛因之包裝袋壹個、含海洛因之殘渣袋壹
個，均沒收銷燬。
    事  實
一、乙○○前因施用毒品案件，經台灣高雄少年法院以民國89年
    度少調字第1259號裁定送觀察、勒戒，因認有繼續施用毒品
    之傾向，再送強制戒治，於90年8 月3 日強制戒治期滿視為
    執行完畢，並經該院於90年12月28日以90年度少護字第1303
    號裁定不付保護處分確定。嗣因竊盜犯行，經本院以95年度
    簡上字第420 號判決判處有期徒刑1 年6 月確定；又於上開
    強制戒治視為執行完畢後5 年內，因施用毒品犯行，經本院
    以95年度訴字第2383號判決判處有期徒刑10月確定。上開2
    罪之刑，經本院以96年度聲字第238 號裁定應執行有期徒刑
    2 年3 月確定，於96年7 月16日因減刑執行完畢出監。猶不
    知戒絕毒癮，明知海洛因係毒品危害防制條例第2 條第2 項
    第1 款所明定之第一級毒品，不得持有、施用，竟基於施用
    第一級毒品海洛因之犯意，(一)於96年8 月10日上午10時20分
    許、在高雄縣大寮鄉○○村○○路50之6 號住處，以將海洛
    因摻入香菸內點煙吸食之方式，施用海洛因1 次。嗣於96年
    8 月11日晚間10時10分許，在高雄縣大寮鄉○○村○○道路
    ，為警查獲，並扣得海洛因1 包（驗前淨重0.011 公克，驗
    後檢體用罄，僅餘含海洛因之包裝袋1 個）；(二)又於96年8
    月18日晚間7 時20分許，在高雄縣大寮鄉○○村○○路20號
    「金格電子遊戲場」後方空地，以上開方式，施用海洛因1
    次。嗣於同日晚間7 時30分許，在上開遊戲場後方，為警查
    獲，並扣得海洛因殘渣袋1 個（檢體用罄，僅餘含海洛因之
    殘渣袋1 個）。經警採其尿液送驗，檢驗結果均呈嗎啡陽性
    反應，而知上情。
二、案經高雄縣政府警察局林園分局報請臺灣高雄地方法院檢察
    署檢察官偵查起訴。
    理  由
一、前開事實，業據被告乙○○於本院審理時坦白承認（見本院
    卷第35頁），且經警2 次採集其尿液送高雄市立凱旋醫院鑑
    驗結果，被告尿液均呈嗎啡陽性反應，有該醫院所出具之濫
    用藥物尿液檢驗報告2 紙附卷可稽（見偵(一)卷第12頁、偵(二)
    卷第10頁）；並有被告所持之白色粉末1 包、白色粉末殘渣
    袋1 個可參。而該白色粉末確係海洛因、白色殘渣袋含有海
    洛因成分之事實，亦有高雄市立凱旋醫院濫用藥物成品檢驗
    鑑定書2 份可參（見偵(一)卷第18頁、偵(二)卷第16頁）。爰審
    酌：(一)氣相層析質譜儀（GC／MS）乃目前就藥物篩檢結果必
    須進一步確認時最常採用之確認方法，因此在良好的操作條
    件之下，以氣相層析質譜儀作藥物及其代謝物之定性及定量
    分析，幾乎不會有偽陽性反應產生，業經行政院國軍退除役
    官輔導委員會台北榮民總醫院於83年4 月7 日以（83）北總
    內字第03059 號函示明確。(二)又海洛因係嗎啡經化學合成之
    半人工合成品，毒性倍於嗎啡，其經吸食或施打入人體，經
    新陳代謝作用又分解成嗎啡，故海洛因在進入人體後，均以
    嗎啡型態排於尿液中，故於吸食或施打海洛因者尿液中，可
    檢出嗎啡陽性反應，業經憲兵司令部80年5 月7 日以（80）
    鑑驗字第1746號函示明確。從而，被告尿液經以氣相層析質
    譜儀鑑驗後，結果呈嗎啡陽性反應，已如前述，是依前開函
    示意旨，被告自白核與事實相符。又毒品危害防制條例於92
    年7 月9 日修正公布，自93年1 月9 日施行，其中第20條、
    第23 條 將施用毒品之刑事處遇程序，區分為「初犯」及「
    5 年內再犯」、「5 年後再犯」。依其立法理由之說明：「
    初犯」，經觀察、勒戒或強制戒治後，應為不起訴處分或不
    付審理之裁定；經觀察、勒戒或強制戒治執行完畢釋放後，
    「5 年內再犯」者，因其再犯率甚高，原實施之觀察、勒戒
    及強制戒治既已無法收其實效，爰依法追訴或裁定交付審理
    。至於經觀察、勒戒或強制戒治執行完畢釋放後，「5 年後
    再犯」者，前所實施之觀察、勒戒或強制戒治已足以遮斷其
    施用毒品之毒癮，為期自新及協助其斷除毒癮，仍適用「初
    犯」規定，先經觀察、勒戒或強制戒治之程序。從而依修正
    後之規定，僅限於「初犯」及「5 年後再犯」二種情形，始
    應先經觀察、勒戒或強制戒治程序。倘被告於5 年內已再犯
    ，經依法追訴處罰，縱其第3 次（或第3 次以上）再度施用
    毒品之時間，在初犯經觀察、勒戒或強制戒治執行完畢釋放
    5 年以後，已不合於「5 年後再犯」之規定，且因已於「5
    年內再犯」，顯見其再犯率甚高，原實施觀察、勒戒或強制
    戒治，已無法收其實效，即應依該條例第10條處罰（最高法
    院95年5 月9 日95年度第7 次刑事庭會議決議參照）。查被
    告前因施用毒品案件，經台灣高雄少年法院以89年度少調字
    第1259號裁定送觀察、勒戒，因認有繼續施用毒品之傾向，
    再送強制戒治，於90年8 月3 日強制戒治期滿視為執行完畢
    ，並經該院於90年12月28日以90年度少護字第1303號裁定不
    付保護處分確定。復於前揭強制戒治視為執行完畢後5 年內
    之95年2 間某日起至同年4 月7 日止，再為施用毒品犯行，
    經本院以95年度訴字第2383號判決判處應執行有期徒刑10月
    確定之事實，有台灣高等法院被告前案紀錄表及本院95年度
    訴字第2383號判決在卷可憑。是被告雖係於上開強制戒治視
    為執行完畢5 年後再犯本罪，然其前次所犯本院95年度訴字
    第2383號施用毒品案件，係在上開強制戒治視為執行完畢後
    5 年內所為，而屬「5 年內再犯」之情形，依最高法院上開
    決議之意旨，被告施用第一級毒品海洛因多次之犯行，應依
    法論科。從而，本案事證明確，被告犯行堪予認定。
二、核被告所為，係犯毒品危害防制條例第10條第1 項之施用第
    一級毒品罪。被告持有第一級毒品之行為，已為其後施用之
    高度行為所吸收；被告於上開時地被查獲持有上開海洛因1
    包，係預備供其施用而持有，業據被告供承在卷（見本院卷
    第35頁），其持有海洛因之犯行，與前開施用海洛因之持有
    部分，係基於同一施用海洛因目的而接續持有，應為施用海
    洛因之犯行所吸收，均不另論罪。按「依刑法第56條修正理
    由之說明，謂『對繼續犯同一罪名之罪者，均適用連續犯之
    規定論處，不無鼓勵犯罪之嫌，亦使國家刑罰權之行使發生
    不合理之現象。』『基於連續犯原為數罪之本質及刑罰公平
    原則之考量，爰刪除有關連續犯之規定』等語，即係將本應
    各自獨立評價之數罪，回歸本來就應賦予複數法律效果之原
    貌。因此，就刑法修正施行後多次施用毒品之犯行，採一罪
    一罰，始符合立法本旨」（最高法院96年度第9 次刑庭會議
    決議參照）。查被告於96年8 月10日及同年月18日，各施用
    海洛因1 次之事實，業經認定如前。其2 次施用毒品間隔10
    日，足見被告上開各次施用毒品犯行，並無密切不可分之關
    係，難認係接續犯。參諸最高法院上開決議意旨，被告所犯
    上開2 次施用第一級毒品罪，其犯意各別，應分論併罰。又
    被告曾因竊盜犯行，經本院以95年度簡上字第420 號判決判
    處有期徒刑1 年6 月確定；又因施用毒品犯行，經本院以95
    年度訴字第2383號判決判處有期徒刑10月確定。上開2 罪之
    刑，經本院以96年度聲字第238 號裁定應執行有期徒刑2 年
    3 月確定，於96年7 月16日因減刑執行完畢出監之事實，此
    有前開前案紀錄表可佐，是其5 年以內故意再犯本件有期徒
    刑以上之罪，均為累犯，均應依刑法第47條第1 項規定加重
    其刑。爰審酌被告前經強制戒治視為執行完畢及有期徒刑執
    行完畢後，猶不思戒除毒癮，顯見其並無堅定戒癮之意志，
    惟念其行為尚未危害他人及其犯後坦承犯行，態度尚稱良好
    等一切情狀，分別量處如主文所示之刑，並依刑法第51條第
    5 款之規定，定其應執行刑。扣案之含洛因包裝袋1 個（驗
    後檢體用罄）、含海洛因殘渣袋1 個，均與海洛因難以析離
    ，應視為毒品，均依毒品危害防制條例第18條第1 項前段規
    定，諭知沒收銷燬。至海洛因送驗所致之耗損，因已滅失，
    爰不諭知沒收銷燬。
據上論斷，應依刑事訴訟法第273 條之1 第1 項、第299 條第1
項前段，毒品危害防制條例第10條第1 項、第18條第1 項前段，
刑法第11條、第47條第1 項、第51條第5 款，判決如主文。
本案經檢察官甲○○到庭執行職務。
中    華    民    國    96    年    10    月    31    日
        　　　　　　刑事第十五庭法　官  方錦源
正本證明與原本無異。
如不服本判決，應於判決送達後10日內向本院提出上訴狀，上訴
於台灣高等法院高雄分院（須附繕本）。
中    華    民    國    96    年    10    月    31  　日
                                書記官  鄧思辰
附錄條文：
毒品危害防制條例第10條第1項
施用第一級毒品者，處6月以上5年以下有期徒刑。
